---
lang: pt-BR
title: "Resolução da Lista de Exercícios 6"
author: "Gislaine Alves"
date: 23/06/2026
format:
  html:
    theme: flatly
    embed-resources: true
    toc: true
execute:
  eval: true
  echo: true
  warning: false
  message: false
---

```{r}
#| label: setup

# Exibe valores numéricos sem notação científica
options(digits = 5, scipen = 999)

# pacotes utilizados
library(here)
library(tidyverse)
library(tidyplots)

# Permite que os gráficos do tidyplots usem o espaço disponível no HTML
tidyplots_options(width = NA, height = NA)

# Importa o objeto dados_marketing_limpos.rds
caminho_dados <- here("dados/limpos/dados_marketing_limpos.rds")
dados_marketing <- read_rds(caminho_dados)
```



## Exercício 1


**a.** 
# Calcule o gasto total médio e mediano;
```{r}
dados_marketing |> 
  summarise(
      # Média Amostral
    media = mean(gasto_total),
      # Mediana Amostral
    mediana = median(gasto_total))
```


**b.**
# Calcule desvio-padrao e o IQR do gasto_total
```{r}
dados_marketing |> 
  summarise(
    # Amplitude amostral
    amplitude = max(gasto_total) - min(gasto_total),
    
    # Variancia amostral
    variancia = var(gasto_total),
    
    # Desvio-padrão amostral
    desvio_padrao = sd(gasto_total),
    
    # Intervalo Interquartil amostral
    iqr = IQR(gasto_total)
    )
```

**c.**
# Calcule os quantis amostrais p5, q1, mediana, q3 e p95
```{r}
quantis_gasto <- dados_marketing |> 
  summarise(
    # Mínimo amostral percentil 5
    p0 = quantile(gasto_total, 0),
    p5 = quantile(gasto_total, 0.05),
    
    # Quartis amostrais
    q1 = quantile(gasto_total, 0.25),
    mediana = quantile(gasto_total, 0.50),
    q3 =quantile(gasto_total, 0.75),
    
    # Percentil 95 e máxima amostral
    p95 = quantile(gasto_total, 0.95),
    p100 = quantile(gasto_total, 1)
  )
# Exibe os quantis calculados
quantis_gasto
```
# Interpretação:

- **p5**: cerca de 5% das semanas tiveram gasto total em marketing de até 
u$ 84,14 mil, cerca de 95% das semanas ficaram acima desse valor.

- **q1**: cerca de 25% das semanas tiveram gasto total em marketing de até
u$ 99.6 mil, cerca de 75% das semanas tiveram acima desse valor.

- **Mediana**: cerca de 50% das semanas tiveram gasto total em marketing de até
u$ 110 mil, cerca de 50% das semanas tiveram acima desse valor.

- **q3**: cerca de 75% das semanas tiveram gasto total em marketing de até
u$ 122 mil, cerca de 25% das semanas tiveram acima desse valor.

- **p95**: cerca de 95% das semanas tiveram gasto total em marketing de até
u$ 152 mil, cerca de 5% das semanas tiveram acima desse valor.

**obs**: os percentis 5 e 95 definem o intervalo no qual estão 90% dos dados.




**d.** 

- **Valor Tipico**: a média (cerca de $ 113 mil) e a mediana (aproximadamente $110 mil)
do gasto totalestão proximas. A média um pouco sugere influencia de algumas semanas
com gasto mais alto.Para descrever o investimento semanal típico, a mediana é uma boa escolha,
pois reepresenta o centro da distribuição dos dados e é menos afetada por valores 
muito altos ou baixos em relação à maioria dos dados. Como média e a mediana do
gasto total estão proximas, usar o gasto total médio também seria aceitavel desde que
a resposta mencionasse a leve influencia dos valores altos.

- **Dispersão (variabilidade)**: o intervalo interquartil é menor afetado por semanas 
de gasto nuito alto ou muito baixo, porque ele mede a distancia entre q1 e q3, ou seja,
ele identifica a faixa onde está a metade intermediaria das semanas, depois de ordenar
os gastos do menor para o maior. já o desvio-padrãosa a distancia entre os gastos
de todas as semanas em relação ao gasto médio, por isso, semanas com gasto muito alto 
ou muito baixo podem afetar bastante seu valor.

- **Semanas Atípicas**: pelo critério deefinido no enunciado, a faixa usual que
concentrra 90% das semanas vai de aproximadamente $ 84 mil (p5) a $ 152 mil (p95).
Acima de $ 152 mil, a semana entra no grupo dos 5% maiores gastos e merece atenção
da equipe. Valores abaixo de $ 84 mil também ficam foram da Faixa usual, 
mas por gato muito baixo.






## Exercício 2


```{r}
# Dados sobre o desempenho semanal (R$ mil) de duas equipes de vendas
desempenho_equipes <- tibble(
  equipe = rep(c("A", "B"), each = 10),
  desempenho = c(85, 92, 78, 110, 95, 105, 115, 98, 102, 250,
                 120, 115, 125, 118, 122, 130, 115, 120, 125, 122)
)
```


**a.** 
# calcule: desvio-padrão, amplitude, IQR e coeficiente de variação.
```{r}
desempenho_equipes |> 
  group_by(equipe) |> 
  sumarise(
    desvio_padrao = sd (desempenho),
    amplitude = max(desempenho) - min(desempenho),
    intervalo_interquartil = IQR(desempenho),
    cv = (sd(dsempenho)/mean(desempenho))*100
  )
```




**b.** Neste item, uma equipe mais consistente é aquela cujo desempenho semanal
varia menos de uma semana para outra, ou seja, seis resultados ficam mais proximos
entre si, seem grandes variacoes. Isso não significa, por si só, que a equipe seja 
melhor, neste caso estamos comparando a dispersão ou variabilidade dos desempenhos.

A equipe B foi mais consistente. Todas as medidas de variabilidade apontam nessa direção:
desvio-padrao de cerca de 5 contra 49, amplitude de 15 contra 172, intervalo interquartil
de cerca de 6 contra 16 e cv de 4% contra 44%. O coeficiente de variacao resume bem a
comparação, porque mede a variabilidadee  em relação ao nível médio de desempenho
de cada equipe.

Efeito do valor 250: e valor aumenta muito o desvio-padrão, a amplitude e o cv da equipe A.
O intervalo interquartil é bem menos afetado, porque mede a distancia entre o 1º e o 3º
quartil: ele sintetiza a faixa onde está a metade intermediaria das semanas, depois de
ordenar os desempenhos do menor para o maior. A mediana também muda pouco diante desse 
valor extremo. Por isso, o intervalo intequartil e a mediana são medidas mais robustas,
isto é medidas qu mudam menos quando aparece um valor muito alto ou muito baixo.

Concluir que uma equipa é melhor: não com apenas estes dados. São somente 10 semanas por equipe, e o valor 250 pode representar uma semansa excepcional, uma meta especial ou até um erro  de registro. Antes de concluir, seria preciso entender a origem desse valor, verificar se as equipes atuarm em dondições comparaveis (mercado, metas, carteira de clientes e periodo ) e analisar mais semanas. a analise mosta uma diferença decritiva , mas ainda não sustenta uma conlcusão geral sobre desempenho.




## Exercício 3


**a.** 
# Construa um histograma com eixos nomeados, indicação da fonte dos dados e tamanho de letra legível.
# Calcula o tamanho da amostra
n - length dados(dados_marketing$)


#calcula o numero  de bins pela regra de sturges
k ceiling(1 + log2(n))
k
```{r}
dados_marketing |> 
  tidyplot(x = gasto_total) |> 
  add_histogram(bins = 9, fill = "steelblue") |> 
  adjust_x_axis_title("Receita semanal de vendas (em US$ mil") |> 
  adjust_y_axis_title("Número de semanas") |> 
  add_caption("Fonte: dados simulados pelo professor.") |> 
  adjust_font(fontsize = 12)

```



**b.** 
# Contrua um boxplot da mesma variavel
```{r}
dados_marketing |> 
  tidyplot(y = gasto_total) |> 
  add_boxplot() |> 
  adjust_y_axis_title("gasto total semanla em marketing( em $ mil") |> 
  adjust_font(fontsize = 12)

```



**c.**
**Interpretação:**

- O boxplot indica que o gasto Total semanla apresentou um distribuição aproximadamente simetrica, com leve assimétrica à direita. O gasto Total, representado pela mediana, ficou  em torno de US$ 110 mil.
- Cerca de 5 semanas aparecem destacadas no boxplot com valores extremos (ou outliers) muito maiores do que o observado na maioria das semanas. Essas semanas com gasto total muito altos são coerentes com o que o histogramma mostra: existem poucas semanas com gasto muito acima do típico.



**d.**
- Sim, o histograma e o boxplot contam a mesma historia: o gasto total está concetrado emm torno de US$ 110 mi, com algumas semanas apresentando gasto maior que provocam alguma assimetria positiva na distribuição.

- Recomendações: Investigar as 5 semanas sinalizadas como outliers pelo boxplot. Elas podem corresponder a campanhas específicas, sazonalidade ou erro de registro. Também eria importante verificar se essas semanas geraram maior receita ou outro resultado esperado.



## Exercício 4


**a.**
# Construa um boxplot comparativo receitas_vendas por status_concorrencia

```{r}
dados_marketing |> 
  tidyplot(x = status_concorrencia, y = receita_vendas) |> 
  add_boxplot() |> 
  adjust_x_axis_title("Atividade da concorencia") |> 
  adjust_y_axis_title("Receita Semanal de vendas (em $ mil)") |> 
  adjust_font(fontsize = 12)
```





**b.** 
# Calcule um resumo numerico de apoio por: n, ,edia, mediana e CV
```{r}
dados_marketing
```




**c.**




**d.**

